【裁判字號】    94,交聲,176
【裁判日期】    950317
【裁判案由】    違反道路交通管理處罰條例聲明異議
【裁判全文】
臺灣苗栗地方法院交通事件裁定         94年度交聲字第176號
原處分機關  交通部公路總局新竹區監理所苗栗監理站
異  議  人
即受處分人  萬峰交通事業有限公司
法定代理人  黃清堂
代  理  人  甲○○
上列異議人即受處分人因違反道路交通管理處罰條例案件，對於
交通部公路總局新竹區監理所苗栗監理站於中華民國94年12月15
日以竹監苗字第裁54-Q00000000號所為之裁決（原舉發案號：宜
蘭縣警察局宜警交字第Q00000000 號）聲明異議，本院裁定如下
：
    主  文
原處分撤銷。
萬峰交通事業股份有限公司不罰。
    理  由
一、原處分機關以：異議人即受處分人萬峰交通事業股份有限公
    司（下稱萬峰公司）所有車牌號碼482-GF號營業大貨車，經
    司機林榮順駕駛，於民國94年10月27日上午11時10分許，行
    經宜蘭縣台9 線120 公里處，為宜蘭縣警察局蘇澳分局警員
    舉發「非砂石專用車擅自裝載砂石（大白石）」，到案日期
    為94年11月11日，異議人未依期限繳納，為原處分機關於94
    年12月15日依據道路交通管理處罰條例第29之1 第1 項之規
    定裁決，罰鍰新台幣（下同）40,000元。
二、異議意旨略以：緣異議人所有車牌號碼482-GF號大營貨車由
    林榮順駕駛，於94年10月27日上午11時10分許，行經台9 線
    120 公里處時，為警舉發「非砂石專用車擅自裝載砂石（大
    白石）」為事實。然本件爭議係載運者為何物？依道路交通
    安全處罰條例第29條之1 第1 項之規定，係指「載運砂石土
    方未依規定使用專用車輛者。」。故本件所應審究者，就該
    載運者是否為砂石土方，果為砂石土方則有違上開規定，始
    可懲處，否則則無處罰餘地。依交通部所定砂石專用車係規
    範載運工程用之砂石，而礦砂則未設規定，本件所載貨物為
    大白石，按大白石為石灰石，而石灰石為礦業法第3 條第1
    項第58款所定之「礦」，非屬砂石土方範圍，此有交通部公
    路總局93年10月20日路監交字第0931002504號函可稽。準此
    ，異議人所載貨物為礦砂而非砂石。因此，本件載運貨品既
    為大白石，為礦業法所是認之礦砂，即與一般砂石有間，既
    是礦砂即非屬道路交通安全管理處罰條例第29條之1 第1 項
    所規範者，當無受上揭規定之拘束，本件逕依上揭規範砂石
    之規定為處分基礎，則懲處顯有不當，因而請求撤銷原處分
    等語。
三、經查，本件異議人萬峰公司所有上開營業大貨車，於94 年
    10月27日上午11時10分許，行經台9 線120 公里處時，因車
    上裝載大白石，而經宜蘭縣警察局蘇澳分局警員舉發「非砂
    石專用車擅自裝載砂石（大白石）」之違規，經異議人於舉
    發單所載應到案期間內至交通部公路總局新竹區監理所苗栗
    監理站陳述不服舉發，經上開監理機關依道路交通管理處罰
    條例第29條第1 項暨違反道路交通管理事件統一裁罰基準及
    處理細則第41條第4 項規定，於94年12月15裁決萬峰交通企
    業有限公司應處罰緩新台幣4 萬元整之事實，有宜蘭縣警察
    局宜警交字第Q00000000 號舉發違反道路交通管理事件通知
    單影本、交通部公路總局新竹區監理所苗栗監理站竹監苗字
    第裁54-Q00000000號裁決書、送達證書、照片6 張等在卷可
    佐，且異議人對於該車於上述時、地，裝載大白石之客觀事
    實並不爭執，堪認異議人所有之上開車輛於上述時、地確有
    裝載大白石於上開營業大貨車之情事無誤。
四、然石灰石是否屬一般之砂石、土方或屬於礦物原料，兩者之
    區分標準，業經交通部公路總局於93年10月20日以路監交字
    0931 002504號函覆交通部明確，其內容略以：「.... 二、
    .... 咸認石灰石為礦業法第3條第1項第58所定之『礦』，
    非屬『砂石』、『土方』範圍，故『石灰石』之載運應無道
    路交通管理條例第29條之1所定處罰之適用.... 三、石灰石
    主要成分為碳酸鈣，為產製水泥之主要原料，如以稀鹽酸浸
    淋會產生氣泡；部分係由珊瑚遺骸鈣化堆積而成；外觀與一
    般土石易於分辨，執法亦無困難」等語，有上開函文1紙附
    卷可稽。而萬峰公司94年10月27日為警所攔查時所載運之物
    為石灰石，亦有宜蘭縣警察局宜警交字第Q00000000號舉發
    違反道路交通管理事件通知單在卷足憑，因此異議人所遍其
    所載運為大白石，並非砂石應堪採信。
五、綜上所述，異議人所有上開車輛當時為警所攔查時所載運之
    物品既為大白石，而大白石係為礦業法所是認之礦砂，即非
    屬道路交通管理處罰條例第29條之1第1項所規定之砂石或土
    方，自無庸使用砂石專用車輛，故原處分機關以異議人裝載
    砂石土方未依規定使用專用車輛為由，遽予裁罰異議人罰鍰
    40,000元即有未洽，本件異議為有理由，爰撤銷原處分，另
    諭知異議人不罰之裁定。
六、據上論結，應依道路交通案件處理辦法第20條前段，裁定如
    主文。
中    華    民    國    95    年    3     月    17    日
                  交通法庭      法  官  張珈禎
右正本證明與原本無異。
如不服本裁定應於送達後5日內向本院提出抗告狀。
                                書記官  黃雅琦
中    華    民    國    95    年    3     月    17    日


司法院資訊處製作；財團法人民間司法改革基金會備份。
